【裁判字號】    89,易,190
【裁判日期】    890731
【裁判案由】    詐欺
【裁判全文】
臺灣臺東地方法院刑事判決                          八十九年度易字第一九號
    公  訴  人  臺灣台東地方法院檢察署檢察官
    被      告  乙○○
右列被告因詐欺案件，經檢察官提起公訴（八十九年度偵字第二三七五、六七六號）
，本院判決如左：
    主  文
乙○○連續意圖為自己不法之所有，以詐術使人將本人之物交付，處拘伍拾日。緩刑
貳年。
    事  實
一、乙○○明知自己每月並無固定之收入，且財務狀況不佳已周轉不靈，竟意圖為自
    己不法之所有，基於概括之犯意，連續於八十六年十二月一日至台本市○○街二
    一六號三樓甲○○住處與台東市○○路六九九號丙○○住處，又於同年月十五日
    至丙○○住處，向甲○○與丙○○佯稱；伊邀集多起民間互助會，每會新台幣（
    下同）五千元，採內標方式，每月一日與十五日各開標一次，均為三十六會，預
    計於八十八年五月十五日完會二起，八十八年六月一日完會一起等語，陷甲○○
    與丙○○等人於錯誤，而應允參加該互助會，甲○○參加其中一起二會，丙○○
    參加二起共四會。並依約繳交每期之互助會款給乙○○，至八十七年五月間收得
    會款後，竟於六月間向甲○○與丙○○等人通知停止續標前揭互助會，實係已倒
    會，並分別交予甲○○與丙○○本票。詎所開本票向乙○○提示，均未獲付款，
    始知受騙。因而詐得向甲○○收取之會款十二萬元及向丙○○收取之會款三十三
    萬元。
二、案經甲○○、丙○○訴由臺灣臺東地方法院檢察署檢察官提出告訴之後而偵查起
    訴。
    理  由
一、訊據被告乙○○固坦承向告訴人甲○○與丙○○等人收取互助會款等情，但矢口
    否認有何詐欺之意圖。辯稱：我沒有惡性倒會，我也是被別人借款未還且有部份
    會款收不到，才止會而沒辦法付給告訴人，但我有開票給他們云云。惟查，被告
    右揭犯行，業據告訴人甲○○與丙○○等人於偵審中指訴甚詳，並有互助會單影
    本三紙及被告所簽發之本票影本九紙附卷足憑。被告亦坦承有向告訴人等收取互
    助會款等情。按被告於本院審理時到庭供承伊於八十六年間，並無任何收入，起
    互助會係為購屋等語。足認被告係明知自己無收入，無財力而故意邀集互助會購
    屋，先係以會養會，及至進行至八十七年六月間，即不堪負荷而倒會。是以，本
    件被告係明知自己無資力，以邀會為詐術詐取他人會款之犯行已臻明確，犯行至
    堪認定。
二、核被告為係犯刑法第三百三十九條第一項的詐欺取財罪。核被告所為三次詐欺行
    為，時間緊接，所犯罪名相同，顯係出於概括之犯意為之，為連續犯，爰依刑法
    第五十六條之規定以一罪論，並加重其刑。爰審酌被告犯罪的目的、手段，與告
    訴人尚未達成民呵和解，本件犯罪的情節尚非重大，與被告犯罪後的態度等一切
    情狀之後，而量處如主文所示之刑。末查被告未曾受有期徒刑以上刑之宣告，有
    台灣台東地方法院檢察署刑案資料查註紀表一紙在卷可按，經此偵審程序並定刑
    教訓，應知警惕無虞再犯，本院認所宣告之刑以暫不執行為當，爰併宣告緩刑二
    年，以啟自新並觀後效。
據上論斷，應依刑事訴訟法第二百九十九條第一項前段，刑法第五十六條、第三百三
十九條第一項、第七十四條第一款，罰金罰鍰提高標準條例第一條前段，判決如主文
。
中      華      民      國      八十九   年      七    月         日
                                  臺灣臺東地方法院刑事庭
                                      法  官  朱中和
右正本證明與原本無異。
如不服本判決，應於判決送達後十日內向本院提出上訴狀。（須附繕本）
「切勿逕送上級法院」
                                      書記官
中華民國八十八年月一日
附記：
刑法第三百三十九條第一項：
意圖為自己或第三人不法之所有，以詐術使人將本人或第三人之物交付者，處五年以
下有期徒刑、拘役或科或併科一千元以下罰金。


司法院資訊處製作；財團法人民間司法改革基金會備份。
